臺灣高等法院刑事判決
110年度上易字第590號
上  訴  人  
即  被  告  徐子傑



上列上訴人即被告因違反毒品危害防制條例案件，不服臺灣新北
地方法院109年度簡上字第886號，中華民國109年11月30日第一
審判決（聲請簡易判決處刑案號：臺灣新北地方檢察署109年度
毒偵字第2741號），提起上訴，本院判決如下：
    主  文
上訴駁回。
    理  由
一、經本院審理結果，認第一審以檢察官就本件聲請簡易判決處
    刑，有起訴之程序違背規定之情事，對被告徐子傑（下稱被
    告）為公訴不受理之諭知，核無不當，應予維持，並引用第
    一審判決書所記載之理由（如附件）。
二、被告上訴意旨略以：毒品危害防制條例第20條第3項規定於
    民國109年1月15日修正，於109年7月15日施行，本件原審法
    院之109年度簡字第3915號判決於109年7月14日宣判，是被
    告並不適用修正後之毒品危害防制條例。被告原先就109年
    度簡字第3915號上訴之理由為請求從輕量刑，然被告並不知
    道毒品危害防制條例已修改，造成司法斷層，上訴後經法院
    認本件有可議空間，而適用修正後毒品危害防制條例改為勒
    戒，故為公訴不受理，逕依通常程序為第一審判決。然被告
    現在監執行，於原監所接續服刑與移至勒戒所觀察為相同用
    意，也不需再浪費司法資源。綜上，被告主張撤銷109年度
    簡上字第886號判決，且願撤銷對於109年度簡字第3915號判
    決之上訴，甘服109年度簡字第3915號判決。爰請撤銷109年
    度簡上字第886號判決，駁回或同意被告撤銷云云。
三、按：
　㈠起訴之程序違背規定者，法院應諭知不受理之判決；又對於
    原審諭知不受理之判決上訴時，第二審法院認其為無理由而
    駁回上訴，得不經言詞辯論為之，刑事訴訟法第303條第1款
    、第372條分別定有明文。
　㈡109年1月15日修正公布、同年7月15日施行之毒品危害防制條
    例第20條第3 項規定，犯第10條之罪於觀察、勒戒或強制戒
    治執行完畢釋放後，3年後再犯第10條之罪者，適用同條前2
     項之規定，即再經觀察、勒戒或強制戒治等程序。上開所
    稱「3年後再犯」，只要本次再犯（不論修正施行前、後）
    距最近1次觀察、勒戒或強制戒治執行完畢釋放，已逾3 年
    者，即該當之，不因其間有無犯第10條之罪經起訴、判刑或
    執行而受影響(最高法院刑事大法庭109年度台上大字第3826
    號裁定意旨參照)。
　㈢毒品危害防制條例第35條之1第2款規定，係仿87年5月20日修
    正施行之第35條所增訂，然當時對施用毒品者戒癮治療處遇
    方式只有「觀察、勒戒或強制戒治」，與嗣修法後已有多元
    處遇規定可供適當擇用之情形，難以相提並論。適用上自應
    與時俱進，且該條文第2款前段所稱「依修正後規定處理」
    ，未明文應一律依職權裁定觀察、勒戒，則法院對於審判中
    之案件，視個案情形，分別裁定令入勒戒處所觀察、勒戒，
    或判決不受理，使檢察官衡酌判斷如何經由多元化之緩起訴
    處遇，達成戒除毒癮目的，均屬之。因此，就本次再犯第10
    條之罪，距最近1 次觀察、勒戒或強制戒治執行完畢釋放後
    ，已逾3年者，法院依職權裁定觀察、勒戒，或為不受理之
    判決，依法條之文義、立法理由，或基於被告利益、修法意
    旨，均屬有據。為求彈性適用，於程序經濟及被告利益間取
    得平衡，並參酌毒品危害防制條例為維護國民身心健康之立
    法目的，暨本次修正毒品危害防制條例第24條已擴大檢察官
    對施用毒品者附條件緩起訴之範圍，使其能視個案具體情節
    給予適當多元處遇之修法精神，法院自得斟酌個案情形，擇
    一適用（最高法院109年度台抗大字第1771號裁定參照）。
    　　
四、經查：
　㈠本件被告前因施用毒品案件，經臺灣臺北地方法院以103年度
    毒聲字第424號裁定觀察、勒戒，因無繼續施用傾向，於104
    年5月18日執行完畢釋放出所，並經臺灣臺北地方檢察署檢
    察官以104年度毒偵緝字第76、77、78號為不起訴處分確定
    ，有本院被告前案紀錄表及在監在押紀錄表各1份在卷可參
    。
　㈡本件被告於109年2月12日3時許為警採尿時回溯96小時內之某
    時，在不詳地點，再犯本件施用第二級毒品甲基安非他命之
    犯行，顯距其最近1次因施用毒品而經觀察、勒戒執行完畢
    之日逾3年，依前述規定及說明，仍應依修正後毒品條例第2
    0條第3項、第24條等規定，由檢察官基於一次性之整體規劃
    而重啟多元處遇程序，視被告本案情節，由檢察官依現行法
    規定為妥適之相關處分，即為觀察、勒戒或附條件緩起訴之
    裁量。
　㈢本案既應由檢察官基於一次性之整體規劃而重啟治療處遇程
    序，視個案情形，是否適合為觀察、勒戒或附條件緩起訴之
    裁量之機會，且因涉施用毒品者人身自由之剝奪及受多元處
    遇之選擇，攸關其權益，為保障施用毒品者能獲得妥適並完
    善治療或其他有利戒毒途徑處遇之機會，法院於視個案情形
    ，如認檢察官未及審酌被告有無不適合附命完成戒癮治療等
    緩起訴處分之情形，而逕予裁定觀察、勒戒或起訴，顯屬不
    利或有失公平者，自得認起訴之程序違背規定，且無從補正
    而為不受理之判決，俾由檢察官再行斟酌而為適法之裁量。
　㈣原審認檢察官應依規定而重啟處遇程序，視被告個案情形，
    是否適合「觀察、勒戒或強制戒治」或給予「附命完成戒癮
    治療緩起訴處分」之機會，並非逕將被告提起公訴，其起訴
    之程序屬違背規定，認本件不得以簡易判決處刑，而改依通
    常程序審理，並依刑事訴訟法第303條第1款、第307條之規
    定諭知公訴不受理之判決，且不經言詞辯論為之，經核於法
    並無不合。
　㈤被告提起上訴，指摘其不知毒品危害防制條例已修正，認觀
    察、勒戒與徒刑之接續執行意義相同，無庸浪費司法資源，
    其甘服109年度簡字第3915號判決，請求撤銷原審109年度簡
    上字第886號判決或准其撤回針對109年度簡字第3915號判決
    之上訴云云。然，被告所涉施用毒品之案件，因被告不服提
    起上訴，經原審撤銷109年度簡字第3915號判決，並諭知公
    訴不受理之判決，原審審理程序既已告終結，被告之上訴已
    無從撤回。又原審109年度簡上字第886號判決經核於法無違
    而應予維持一節，業如前述，則被告提起本件上訴，為無理
    由，應予駁回，並不經言詞辯論為之。
據上論斷，應依刑事訴訟法第368條、第372條、第373條，判決
如主文。　
中　　華　　民　　國　　110 　年　　6 　　月　　25　　日
                  刑事第二十一庭審判長法　官  許宗和
                                      法　官  黃惠敏
                                      法　官  章曉文
以上正本證明與原本無異。
不得上訴。
                                      書記官  賴又瑄
中　　華　　民　　國　　110 　年　　6 　　月　　25　　日